臺灣高雄地方法院刑事判決　　　　　　　96年度訴字第3318號
公　訴　人　臺灣高雄地方法院檢察署檢察官
被　　　告　甲○○
上列被告因違反毒品危害防制條例案件，經檢察官提起公訴（96
年度毒偵字第6083號），本院判決如下：
    主  文
甲○○施用第一級毒品，處有期徒刑壹年，減為有期徒刑陸月，
如易罰金，以新臺幣壹仟元折算壹日。扣案之第一級毒品海洛因
壹包（驗餘淨重零點陸陸玖公克），沒收銷燬之。
    事  實
一、甲○○前於民國90年間，因施用毒品案件，經本院裁定送觀
    察、勒戒後，認有繼續施用毒品之傾向，再以裁定送強制戒
    治，於92年4 月26日強制戒治期滿釋放，並由臺灣高雄地方
    法院檢察署檢察官於92年6 月10日，以92年度戒毒偵字第
    550 號為不起訴處分確定。又於93、94年間，因施用毒品案
    件，經本院分別以93年度訴字第2250號、94年度訴字第3024
    號判處有期徒刑8 月、10月確定，二案接續執行，甫於95年
    7 月13日縮短刑期假釋出監，復於假釋期間，再因施用毒品
    案件，經臺灣高等法院高雄分院以95年度上訴字第871 號判
    處有期徒刑1 年4 月確定在案（不構成累犯）。詎猶未戒絕
    毒癮，在上開強制戒治執行完畢釋放後5 年內，明知海洛因
    業經公告列為毒品危害防制條例第2 條第2 項第1 款之第一
    級毒品，不得非法持有、施用，復基於施用第一級毒品海洛
    因之犯意，於96年2 月11日上午某時，在高雄縣鳳山市中正
    體育場廁所內，將第一級毒品海洛因摻入水後以針筒注射之
    方式，施用第一級毒品乙次。嗣於同日下午17時20分許，在
    高雄縣鳳山市○○○路與長明街口前，為警當場查獲，扣得
    其所有供施用毒品所用之海洛因1 包（驗前淨重0.704 公克
    ，驗餘淨重0.669 公克），並經其同意採尿送驗後，呈嗎啡
    陽性反應，始悉上情。
二、案經高雄市政府警察局前鎮分局報請臺灣高雄地方法院檢察
    署檢察官偵查起訴。
    理  由
一、按本案被告甲○○所犯係死刑、無期徒刑、最輕本刑為3 年
    以上有期徒刑以外之罪，其於準備程序就前揭被訴事實為有
    罪之陳述，經受命法官告知簡式審判程序之旨，並聽取其與
    公訴人之意見後，本院認無不得或不宜改依簡式審判程序進
    行之情形，爰依刑事訴訟法第273 條之1 第1 項規定，裁定
    本件由受命法官獨任進行簡式審判程序，合先敘明。
二、訊據被告對於前揭時、地施用第一級毒品1 次等情，於警詢
    、偵查、本院審理時均坦承不諱（見偵1 卷第6-9 頁、第30
    –31頁，本院96年10月5 日審理筆錄），並查：
(一)、被告於96年2 月11日為警查獲時所採尿液，經送高雄市立凱
    旋醫院（下稱凱旋醫院）以酵素免疫法、氣相層析質譜法檢
    驗結果，呈嗎啡陽性反應（按海洛因施用入人體後水解還原
    成嗎啡，再循嗎啡之代謝方式排出體外，業據行政院衛生署
    藥物食品檢驗局73藥檢壹字第030221號函說明綦詳），此有
    凱旋醫院96年2 月26日濫用藥物尿液檢驗報告、高雄市政府
    警察局前鎮分局查獲煙毒、麻醉藥品案件犯罪嫌疑人姓名對
    照表各1 份（見偵1 卷第27頁、第33頁）在卷可稽，足認被
    告確有於驗尿前施用海洛因毒品甚明。
(二)、按海洛因施用入人體後水解還原成嗎啡，再循嗎啡之代謝方
    式排出體外，業據行政院衛生署藥物食品檢驗局73藥檢壹字
    第030221號函說明綦詳；而使用海洛因後，尿液可檢出嗎啡
    最長時間，與服用劑量、服用頻率、服用方式、飲用水量之
    多寡、個人體質及其代謝情況等因素有關，依個案而異。依
    據文獻Clarke's Isolation of Drugs 第2 版記述：海洛因
    服用後於24小時內，經由尿液排出之量可達施用劑量之80％
    。另Michael L.Smith 等人針對不同受試者，以注射方式給
    予1 次劑量3mg 至12mg海洛因進行試驗，結果顯示注射劑量
    增加，可檢出嗎啡陽性反應（濃度高於或等於300ng/ml）之
    時間亦有延長之趨勢，而不同受試者可檢出嗎啡陽性之時間
    各異，平均為1 至2 天，惟部分注射12mg海洛因者，至72小
    時仍可檢出微量嗎啡成分，故若服用高劑量海洛因，其尿液
    在72至96小時內，仍有檢出嗎啡成分可能性，但以嚴重海洛
    因濫用者之可能性較高，此據行政院衛生署管制藥品管理局
    92年2 月7 日管檢字第0920000881號函說明綦詳。可知服用
    海洛因後，最低於24小時內即可由尿液檢測出嗎啡陽性反應
    。本件被告之尿液經以氣相層析質譜儀分析法檢驗，既呈嗎
    啡陽性反應，顯見被告應有在上開採尿時間即96年4 月26日
    11時10分許回溯24小時內之某時施用第一級毒品之行為甚明
    。從而，其自承係於查獲當日上午即96年2 月11日上午某時
    許施用第一級毒品一節，堪信為真實。
(三)、而扣案之白色粉末，業據被告自承：係伊所有供己施用之海
    洛因等語，且經高雄市政府警察局前鎮分局以聯勤二○四廠
    製造之煙毒品檢驗A 包試劑初步檢驗結果呈嗎啡、海洛因反
    應，有該分局96年2 月11日查獲毒品危害防制條例毒品初步
    檢驗報告單（見偵1 卷第10頁）附卷可佐；上開扣案之白色
    粉末再送凱旋醫院以氣相層析質譜儀分析法鑑驗，結果亦呈
    海洛因陽性反應，有該院96年4 月10日高市凱醫驗字第3862
    號濫用藥物成品檢驗鑑定書（見偵2 卷第2 頁反面）在卷可
    參，足證扣案之白色粉末確為海洛因，屬毒品危害防制條例
    第2 條第2 項第1 款所規定之第一級毒品。是依上開卷附之
    各項文書、證物等補強證據，已足資擔保被告於本院審理中
    所為之上開任意性自白之真實性，堪信為真實。其於上揭時
    地施用第一級毒品海洛因之犯行，洵堪認定。此外，並有扣
    案之毒品照片3 幀在卷（見偵1 卷第24、25頁）可佐，被告
    於上揭時、地施用第一級毒品海洛因之犯行，洵堪認定。
(四)、又被告前於90年間，因施用毒品案件，經本院裁定送觀察、
    勒戒後，認有繼續施用毒品之傾向，再以裁定送強制戒治，
    於92年4 月26日強制戒治期滿釋放，並由臺灣高雄地方法院
    檢察署檢察官於92年6 月10日，以92年度戒毒偵字第550 號
    為不起訴處分確定。又於93、94年間，因施用毒品案件，經
    本院分別以93年度訴字第2250號、94年度訴字第3024 號 判
    處有期徒刑8 月、10月確定，二案接續執行，甫於95年7 月
    13日縮短刑期假釋出監，復於假釋期間，再因施用毒品案件
    ，經臺灣高等法院高雄分院以95年度上訴字第871 號判處有
    期徒刑1 年4 月確定在案，有臺灣高等法院被告前案紀錄表
    1 份在卷可稽，其於前述強制戒治執行完畢釋放後5 年內，
    再犯施用毒品罪，分別經本院、臺灣高等法院高雄分院判決
    有罪確定後，復犯本件施用第一級毒品海洛因之犯行，事證
    明確，核與毒品危害防制條例第23條第2 項規定相符，依法
    應予論科。
三、核被告所為，係犯毒品危害防制條例第10條第1 項之施用第
    一級毒品罪。被告持有第一級毒品海洛因進而施用，其持有
    之低度行為應為施用之高度行為所吸收，不另論罪。爰審酌
    被告前已有施用毒品之不良素行，歷經觀察勒戒、強制戒治
    、刑罰之執行程序猶施用之，顯見其戒毒意志不堅，本不宜
    寬貸，惟念其施用毒品乃自戕一己之身體健康，對社會造成
    之危害尚非直接鉅大，且犯後坦承犯行，態度良好等一切情
    狀，量處如主文所示之刑。扣案之第一級毒品海洛因1 包（
    驗前淨重0.704 公克，驗餘淨重0.669 公克）屬違禁物，不
    問屬於犯人與否，應依毒品危害防制條例第18條第1 項前段
    之規定，宣告沒收銷燬之；又扣案毒品之外包裝已用於包裹
    上開毒品，難以與毒品完全析離，應一併沒收銷燬之；至於
    鑑驗耗用之海洛因（0.035 公克）既已滅失，自無庸宣告沒
    收銷燬，併此敘明。
四、又本件被告犯罪時間，均在96年4 月24日以前，均合於中華
    民國96 年 罪犯減刑條例所定減刑條件，均應依該條例第2
    條第1 項第3 款規定減其宣告刑二分之一，並諭知如主文所
    示之易科罰金折算標準，以期自新。
據上論斷，應依刑事訴訟法第273條之1第1 項、第299條第1項前
段，毒品危害防制條例第10條第1 項、第18條第1 項前段，刑法
第11條、第41條第1 項前段，中華民國96年罪犯減刑條例第2 條
第1 項第3 款、第7 條、第9條，判決如主文。
本案經檢察官吳美齡到庭執行職務。
中　　華　　民　　國　　96　　年　　10　　月　　12　　日
                  刑事第五庭    法　官  李殷君
以上正本證明與原本無異。
如不服本判決應於收受本判決後10日內向本院提出上訴書狀，並
應敘述具體理由，如未敘述上訴理由者，應於上訴期間屆滿後20
日內補提理由書狀於本院（均須按他造當事人之人數附繕本）「
切勿逕送上級法院」。
中　　華　　民　　國　　96　　年　　10　　月　　12　　日
                                書記官  陳昱良
附錄本判決論罪科刑法條：
毒品危害防制條例第10條
施用第一級毒品者，處 6 月以上 5 年以下有期徒刑。
施用第二級毒品者，處 3 年以下有期徒刑。
